臺灣板橋地方法院刑事判決　　　　　　　100年度訴字第486號
公　訴　人　臺灣板橋地方法院檢察署檢察官
被　　　告　周逸陵
上列被告因違反藥事法等案件，經檢察官提起公訴（99年度偵字
第30986 號、99年度毒偵字第9019號），被告於準備程序中就被
訴事實為有罪之陳述，經本院合議庭裁定由受命法官獨任進行簡
式審判程序，判決如下：
    主  文
周逸陵明知為禁藥而轉讓，共二罪，各處有期徒刑伍月；又施用
第二級毒品，處有期徒刑肆月，扣案之第二級毒品甲基安非他命
壹包（驗餘淨重零點零玖捌公克）沒收銷燬，盛裝上開第二級
毒品甲基安非他命之包裝袋壹只及吸食器壹組均沒收。應執行有
期徒刑壹年，扣案之第二級毒品甲基安非他命壹包（驗餘淨重零
點零玖捌公克）沒收銷燬，盛裝上開第二級毒品甲基安非他命
之包裝袋壹只及吸食器壹組均沒收。
    事  實
一、周逸陵前因施用毒品案件，經本院以98年度毒聲字第315 號
    裁定送觀察、勒戒後，認無繼續施用毒品之傾向，於民國98
    年9 月9 日釋放出所，並經臺灣板橋地方法院檢察署檢察官
    以98年度毒偵字第967 號為不起訴處分確定。其明知甲基安
    非他命係毒品危害防制條例第2 條所規定之第二級毒品，並
    經中央衛生主管機關行政院衛生署公告列為禁藥管理，屬藥
    事法第22條第1 項第1 款所規範之禁藥，不得轉讓，竟仍基
    於轉讓禁藥之犯意，分別於99年11月5 日16時許、同年月13
    日16時許，在其位於臺北縣板橋市（現改制為新北市板橋區
    ○○○路2 段12之3 號22樓租屋處內，將數量不詳之第二級
    毒品甲基安非他命放置於桌上，而無償轉讓予在場友人鄭勝
    豪當場施用（所涉施用第二級毒品犯行業經本院以100 年度
    簡字793 號判處有期徒刑3 月）各1 次，共計2 次。另基於
    施用第二級毒品甲基安非他命之犯意，於99年11月17日17時
    許，在上址內，以將甲基安非他命置入玻璃球吸食器內燒烤
    後吸食煙霧之方式，施用第二級毒品甲基安非他命1 次。嗣
    於同日18時許，經鄭勝豪檢舉而於上開租屋處為警查獲，並
    扣得甲基安非他命1 包（驗餘淨重0.0938公克）、吸食器1
    組等物，其尿液經採集送驗之結果，亦呈安非他命類陽性反
    應，始查悉上情。
二、案經臺北市政府警察局大安分局移請臺灣板橋地方法院檢察
    署檢察官偵查起訴。
    理  由
一、本案被告周逸陵所犯均係死刑、無期徒刑、最輕本刑為3 年
    以上有期徒刑以外之罪，其於準備程序中就前揭被訴事實為
    有罪之陳述，經受命法官告知簡式審判程序之旨，並聽取其
    與公訴人之意見後，本院認無不得或不宜改依簡式審判程序
    進行之情事，依刑事訴訟法第273 條之1 第1 項、第284 條
    之1 規定，裁定本案由受命法官獨任進行簡式審判程序；且
    依刑事訴訟法第273 條之2 及第159 條第2 項規定，不適用
    傳聞法則有關限制證據能力之相關規定，合先敘明。
二、上揭犯罪事實，業據被告於警詢、偵查、本院準備程序及審
    理時均自白不諱，就轉讓甲基安非他命之犯行，並經證人鄭
    勝豪於警詢時及偵查中證述綦詳，且證人鄭勝豪之尿液經採
    集送驗結果確呈安非他命、甲基安非他命陽性反應等情，亦
    有臺灣板橋地方法院檢察署檢察官99年度毒偵字第8957號聲
    請簡易判決處刑書、本院100 年度簡字第793 號判決各1 份
    在卷足憑。又就被告施用第二級毒品甲基安非他命之犯行，
    經警採集其尿液檢體送鑑定，先以酵素免疫分析法（EIA ）
    初步檢驗，呈現安非他命類陽性反應，再以氣相層析質譜儀
    法（GC/MS ）確認檢驗，亦呈現安非他命、甲基安非他命陽
    性反應等情，此有臺北市政府警察局偵辦毒品案件尿液檢體
    委驗單、臺灣尖端先進生技醫藥股份有限公司於99年11月26
    日所出具之濫用藥物檢驗報告各1 紙附卷可稽（本案99年度
    毒偵字第9019號偵查卷宗第55、56頁參照），另扣案之白色
    透明結晶1 袋，經送交通部民用航空局航空醫務中心鑑定後
    ，認實稱毛重0.3290公克（含1 袋1 標籤），淨重0.0940公
    克，取樣0.0002公克鑑定用罄，驗餘淨重0.0938公克，檢出
    含甲基安非他命成分等情，亦有自願受搜索同意書、搜索扣
    押筆錄、扣押物品目錄表，及交通部民用航空局航空醫務中
    心99年12月17日航藥鑑字第0997673 號毒品鑑定書各1 份在
    卷可考（本案99年度毒偵字第9019號偵查卷宗第13至16頁、
    99年度偵字第30986 號第76頁參照），並有吸食器1 組扣案
    可資佐證，足徵被告任意性自白與事實相符，應堪採信。再
    被告前因施用毒品案件，經本院以98年度毒聲字第315 號裁
    定送觀察、勒戒後，認無繼續施用毒品之傾向，於98年9 月
    9 日釋放出所，並由臺灣板橋地方法院檢察署檢察官以98年
    度毒偵字第967 號為不起訴處分確定等情，有臺灣高等法院
    被告前案紀錄表1 份在卷可考，其於上開觀察、勒戒執行完
    畢釋放後5 年內再犯本件施用第二級毒品犯行，自應依毒品
    危害防制條例第23條第2 項規定，依法追訴、處罰。本案事
    證明確，被告犯行均堪認定，應依法論科。
三、按甲基安非他命固屬毒品危害防制條例所定第2 條第2 項第
    2 款所明定列管之第二級毒品，惟「安非他命類」（Amphet
    amine-like）藥品，前經行政院衛生署於69年12月8 日衛署
    藥字第301124號公告禁止輸入、製造、販賣，而屬於藥事法
    第22條第1 款所規定之禁藥，嗣雖經同署於79年10月9日 以
    衛署藥字第904142號公告列入麻醉藥品管理條例第2 條第4
    款所定「化學合成麻醉藥品」管理，惟仍不失其為禁藥之性
    質，不得非法轉讓。次按藥事法第83條第1 項法定刑為7 年
    以下有期徒刑，得併科500 萬元以下罰金，較毒品危害防制
    條例第8 條第2 項法定刑6 月以上、5 年以下有期徒刑得併
    科70萬元以下罰金為重。且藥事法第83條第1 項係於93 年4
    月21日修正公布，同月23日施行，亦為毒品危害防制條例之
    後法。另毒品之範圍尚包括影響精神物質與其製品，而藥事
    之管理，則非僅止於藥品之管理。毒品未必係經公告之禁藥
    ，禁藥亦未必為毒品，因而毒品危害防制條例與藥事法二者
    ，並無必然之特別法與普通法關係，故除有轉讓之第二級毒
    品達毒品危害防制條例第8 條第6 項之一定數量，經依法加
    重後之法定刑較藥事法第83條第1 項之法定刑為重之情形外
    ，因藥事法第83條第1 項為後法，且為重法，應依「重法優
    於輕法」、「後法優於前法」之法理，優先適用藥事法處罰
    （最高法院98年度臺上字第5362號、第3490號判決意旨、臺
    灣高等法院暨所屬法院94年法律座談會刑事類提案第8號 結
    論參照）。其後，藥事法第83條雖又於95年5 月30日公佈修
    正，然此次修正內容僅係刪除常業犯之規定，就構成要件之
    內容及法定刑度均未修正，當不影響前述法條競合之適用結
    論。
四、是核被告前後二次轉讓甲基安非他命予鄭勝豪，均係犯藥事
    法第83條第1 項之轉讓禁藥罪。其轉讓甲基安非他命之高度
    行為既已適用藥事法加以處罰，則其為轉讓而持有甲基安非
    他命之低度行為，即不能再行割裂適用毒品危害防制條例之
    規定論處（最高法院82年度臺上字第4076號、第6613號判決
    意旨參照）。另核被告施用第二級毒品甲基安非他命之行為
    ，係犯毒品危害防制條例第10條第2 項之施用第二級毒品罪
    。被告施用甲基安非他命前後持有甲基安非他命之低度行為
    ，為施用之高度行為所吸收，不另論罪。被告所犯上開3 罪
    間，犯意各別，行為互殊，應予分論併罰。公訴意旨雖以被
    告前因侵占、妨害自由等案件，經本院以96年度易字第187
    號判處有期徒刑8 月、4 月、2 月、2 月、2 月、2 月，減
    為有期徒刑4 月、2 月、1 月、1 月、1 月、1 月，應執行
    有期徒刑9 月，嗣經臺灣高等法院以97年度上易字第1068號
    駁回上訴確定，甫於98年1 月13日執行完畢，於本案應構成
    累犯云云。惟被告另因誣告、偽證等案件，經本院以97年度
    訴字第2908號分別判處有期徒刑8 月、8 月，減為有期徒刑
    4 月、4 月，應執行有期徒刑6 月，並經臺灣高等法院以99
    年度上訴字第691 號駁回上訴確定。上開2 罪並與前開已執
    行之罪經臺灣高等法院以99年度聲字第1673號裁定合併定其
    應執行刑為有期徒刑1 年2 月確定，現仍在執行中尚未執行
    完畢，有臺灣高等法院被告前案紀錄表1 份在卷可考，於本
    案自不構成累犯，並予指明。又被告轉讓甲基非他命之犯行
    ，既已因法規競合之關係，優先適用藥事法第83條第1 項之
    規定論罪，基於適用法律之整體性原則，自無毒品危害防制
    條例第17條第2 項規定之適用（臺灣高等法院暨所屬法院98
    年法律座談會刑事類提案第16號審查意見及研討結果參考）
    ，附此敘明。爰審酌被告曾因施用毒品案件，經觀察、勒戒
    執行完畢釋放，並獲得不起訴處分之寬典（見卷附臺灣高等
    法院被告前案紀錄表），猶再犯本件施用第二級毒品罪，顯
    見其戒除毒癮之意志薄弱，且其漠視法令之禁制轉讓禁藥甲
    基安非他命，戕害他人身心，對社會秩序造成危害，惟其轉
    讓毒品之次數及數量均非眾多，所生危害應非至鉅，兼衡被
    告之品行、智識程度、生活狀況、犯罪之動機、目的、手段
    ，暨其於偵查中及本院審理時均坦承犯行，頗具悔意之犯罪
    後態度等一切情狀，分別量處如主文所示之刑，並定其應執
    行之刑，以資懲儆。
五、扣案之甲基安非他命1 包（驗餘淨重0.0938公克），為本案
    查獲之第二級毒品，應依毒品危害防制條例第18條第1 項前
    段規定宣告沒收銷燬；至扣案用以盛裝上開甲基安非他命之
    包裝袋1 只，於鑑定時既可與甲基安非他命分別秤重，足證
    可與海洛因析離，且係用於包裹毒品，防其裸露、潮濕，便
    於持有、攜帶與施用，與吸食器1 組，係被告所有供其犯施
    用第二級毒品罪所用之物，業據其於本院審理時供承不諱（
    本院100 年3 月15日簡式審判筆錄第3 頁參照），爰依刑法
    第38條第1 項第2 款規定，併予宣告沒收。
據上論斷，應依刑事訴訟法第273 條之1 第1 項、第299 條第1
項前段，藥事法第83條第1 項，毒品危害防制條例第10條第2 項
、第18條第1 項前段，刑法第11條前段、第51條第5 款、第38條
第1 項第2 款，判決如主文。
本案經檢察官李美金到庭執行職務。
中    華    民    國    100   年     3    月    31    日
                    刑事第十五庭  法  官  黃司熒
上列正本證明與原本無異。
如不服本判決，應於判決送達後10日內，向本院提出上訴書狀，
並應敘述具體理由；其未敘述上訴理由者，應於上訴期間屆滿後
20日內向本院補提理由書（均須按他造當事人之人數附繕本），
「切勿逕送上級法院」。
                                  書記官  屠衛民
中    華    民    國    100   年     3    月    31    日
附錄本案論罪科刑法條全文：
藥事法第83條
明知為偽藥或禁藥，而販賣、供應、調劑、運送、寄藏、牙保、
轉讓或意圖販賣而陳列者，處7 年以下有期徒刑，得併科新臺幣
500 萬元以下罰金。
犯前項之罪，因而致人於死者，處7 年以上有期徒刑，致重傷者
，處3 年以上12年以下有期徒刑。
因過失犯第1 項之罪者，處2 年以下有期徒刑、拘役或科新臺幣
30萬元以下罰金。
第1 項之未遂犯罰之。
毒品危害防制條例第10條
施用第一級毒品者，處6 月以上5 年以下有期徒刑。
施用第二級毒品者，處3 年以下有期徒刑。